【裁判字號】    95,訴,652
【裁判日期】    950718
【裁判案由】    違反槍砲彈藥刀械管制條例
【裁判全文】
臺灣臺中地方法院刑事判決               95年度訴字第652號
公  訴  人  臺灣臺中地方法院檢察署檢察官
被      告  甲○○
選任辯護人  廖志祥  律師
上列被告因違反槍砲彈藥刀械管制條例案件，經檢察官提起公訴
（95年度偵字第2643號），本院判決如下：
    主    文
甲○○未經許可，寄藏可發射子彈具有殺傷力之改造手槍，處有
期徒刑年陸月，併科罰金新臺幣拾萬元，罰金如易服勞役，以
新臺幣壹仟元折算壹日。扣案之改造手槍貳支（槍枝管制編號：
0000000000、0000000000號）及子彈壹顆均沒收。
    犯罪事實
一、甲○○明知其友人姓名年籍不詳，綽號「鐵龜」之成年男子
    所持有之仿SIG SAUER廠半自動手槍製造之改造手槍一支（
    槍枝管制編號：0000000000號）、仿FN廠1910型半自動手槍
    製造之改造手槍一支（槍枝管制編號：0000000000號）及改
    造子彈二顆，（直徑約8.7mm金屬彈頭之土造子彈，鑑定時
    因試射而滅失一顆），均係具殺傷力，而為槍砲彈藥刀械管
    制條例所列管之槍、彈，非經中央主管機關許可，不得為他
    人寄藏、持有；竟於民國九十三年四、五月間某日，在其位
    於臺中縣太平市○○里○○路二之五巷十四號住處，基於寄
    藏槍枝及子彈之犯意，向「鐵龜」收受上開改造之手槍、子
    彈，並為之保管、藏放在其住處內。嗣於九十五年一月二十
    七日下午二時四十五分許，為警據報至其上址住處搜索，因
    而查獲上開改造之手槍及子彈等物。
二、案經臺中市警察局第四分局報告臺灣臺中地方法院檢察署檢
    察官偵查起訴。
    理    由
一、訊據被告甲○○就其於上開時、地，受友人綽號「鐵龜」之
    成年男子之託，代為寄藏本案之槍枝、子彈，嗣經警方於其
    上址住處查獲等事實，於警詢、偵查中及本院審理時均坦白
    承認。又扣案槍枝、子彈經送內政部警政署刑事警察局以性
    能檢驗法、試射法鑑驗結果，認：「一送鑑瑞士制P220白朗
    寧手槍壹枝（槍枝管制編號：0000000000號），認係由仿
    SIG SAUER廠半自動手槍製造之槍枝，更換土造金屬槍管及
    土造金屬槍機改造而成之改造手槍，機械性能良好，可擊發
    適用子彈，認具殺傷力。二送鑑改造八釐米手槍壹枝（槍枝
    管制編號：0000000000號），認係由仿FN廠1910型半自動手
    槍製造之槍枝，換裝土造金屬槍管改造而成之改造手槍，機
    械性能良好，可擊發適用子彈，認具殺傷力。三送鑑改造子
    彈貳顆，認均係直徑約8.7mm金屬彈頭之土造子彈，經採樣
    壹顆試射，可擊發，認具殺傷力。四送鑑改造彈殼貳顆，認
    均係土造金屬彈殼。」等事實，亦經內政部警政署刑事警察
    局鑑定明確，有該局九十五年二月二十四日刑鑑字第０九五
    ００一九七一二號槍彈鑑定書一份可參（見偵查卷第五十五
    至五十九頁）。此外，並有該些改造手槍及土造子彈扣案可
    資佐證，足認甲○○上開自白與事實相符，堪可採信。又槍
    砲彈藥刀械管制條例第十八條第四項減輕或免除其刑之規定
    ，必須於偵查或審判中自白，並供出全部槍、彈之來源及去
    向，因而查獲者，始能減免其刑，該項規定既謂供出全部槍
    、彈之來源及去向，自係指已將槍、彈移轉於他人占有之情
    形而言，不包括仍為自己持有為警查獲之情形在內（最高法
    院九十年度臺上字第三五六一號、九十二年度臺上字第五五
    二四號、九十三年度臺上字第六０七號判決意旨參照）。本
    件員警查獲之槍枝及子彈，均尚在被告持有之中，顯與槍砲
    彈藥刀械管制條例第十八條第四項前段之規定有間。選任辯
    護人為被告辯護意旨以被告已查出綽號「鐵龜」之成年男子
    係本名「黎壹平」之男子，惟業已死亡，然被告於交保期間
    積極訪查上開槍彈來源，並供出若黎壹平未死亡，該槍彈可
    能之去向，應符合槍砲彈藥刀械管制條例第十八條第四項前
    段減刑或免除其刑之規定云云，未足採憑。本件事證已臻明
    確，被告犯行洵堪認定，應依法論科。
二、(一)槍砲彈藥刀械管制條例雖於九十四年一月二十六日修正公
    布，並於同年月二十八日生效，惟該條例新舊條文變動內容
    ，僅修正該條例第四條、第八條、第十六條、第二十條、增
    訂第二十條之一，並刪除原條文第十條、第十一條、第十七
    條之規定，本案被告寄藏上開子彈犯行而違反該條例第十二
    條第四項之罪部分，未有修正更動，是被告違反槍砲彈藥刀
    械管制條例第十二條第四項之罪部分，並無新舊法比較適用
    之問題。次按「寄藏與持有，均係將物置於自己實力支配之
    人，僅寄藏必先有他人之持有行為，而後始為之受寄代藏而
    已，故寄藏之受人委託代為保管，其保管之本身，亦屬持有
    ，不過，此之持有係受寄之當然結果，雖不應另就持有予以
    論罪。然未經許可無故持有可發射子彈具有殺傷力之槍枝、
    子彈，其持有之繼續，為行為之繼續，亦即一經持有該槍彈
    ，罪即成立，但其完結須繼續至持有行為終了時為止。則包
    括持有之寄藏該槍彈行為，自亦為行為之繼續，其犯罪之完
    結須繼續至寄藏行為終了時為止」（最高法院七十四年度臺
    上字第三四００、八十八年度臺上字第四六０八號判決意旨
    參照）。則被告雖自九十三年四、五月間某日起即同時寄藏
    上開槍枝、子彈，惟被告寄藏上開槍枝之行為既持續至前述
    經警扣得上開槍枝即九十五年一月二十七日止，自應適用新
    法即九十四年一月二十六日修正公布槍砲彈藥刀械管制條例
    第八條第四項之規定，亦無比較新舊法之餘地，均合先敘明
    。是核被告所為，係犯槍砲彈藥刀械管制條例第八條第四項
    之未經許可寄藏可發射子彈具有殺傷力之槍枝罪（即寄藏上
    開改造手槍二枝部分）、同條例第十二條第四項之未經許可
    寄藏子彈罪（即寄藏上開土造子彈二顆部分）。(二)又寄藏與
    持有，均係將物置於自己實力支配之下，僅寄藏必先有他人
    之持有行為，而後始為之受寄代藏而已，故寄藏之受寄人委
    託代為保管，其保管之本身，亦屬持有，不過此之持有係受
    寄之當然結果。被告因友人「鐵龜」交付上開槍枝、子彈而
    保管寄藏之，僅係受寄代藏該槍枝、子彈，非為自己持有，
    自應論以寄藏罪，不另論持有罪。(三)再寄藏槍枝、子彈均屬
    侵害社會法益，則被告雖同時寄藏上開二支改造槍枝及同時
    寄藏上開二顆土造子彈，仍各為單純一罪，各罪分別不生想
    像競合之問題。(四)另被告以一寄藏行為，同時、同地寄藏上
    開改造槍枝、子彈，係以一行為同時觸犯未經許可寄藏可發
    射子彈具有殺傷力之槍枝罪、未經許可寄藏子彈之二罪，為
    想像競合犯，應依刑法第五十五條規定，應從一重依槍砲彈
    藥刀械管制條例第八條第四項之未經許可寄藏可發射子彈具
    有殺傷力之槍枝罪處斷。爰審酌被告未經許可，為他人寄藏
    具高度危險性之改造手槍及子彈，危害社會治安甚鉅，惟兼
    衡酌被告犯後已坦承全部犯行，尚無證據證明其有以寄藏之
    上開槍枝、子彈另犯他罪而造成公眾或他人之現實惡害等一
    切情狀，量處如主文所示之刑，並就罰金部分諭知易服勞役
    之折算標準，以示懲儆。(五)就罰金部分諭知易服勞役之折算
    標準部分：按行為後法律有變更者，適用行為時之法律。但
    行為後之法律有利於行為人者，適用最有利於行為人之法律
    ，刑法第二條第一項定有明文。本件被告犯罪時，刑法第四
    十二條第二項前段規定：「易服勞役以一元以上三元以下折
    算一日。」，且被告行為時之易服勞役折算標準，業據修正
    前罰金罰鍰提高標準條例第二條前段規定，就其原定數額提
    高為一百倍折算一日，則本件被告行為時之易服勞役折算標
    準，應以銀元三百元折算一日，即新臺幣九百元折算一日。
    惟九十五年七月一日修正公布施行之刑法第四十二條第三項
    前段規定：「易服勞役以新臺幣一仟元、二仟元或三仟元折
    算一日。」，比較修正前後之易服勞役折算標準，以修正後
    之規定，較有利於被告，則本件如主文所示所處罰金新臺幣
    十萬元部分，應依刑法第二條第一項但書規定，適用修正後
    之刑法第四十二條第三項前段規定，定其折算標準，附此敘
    明。
三、扣案之仿SIG SAUER廠半自動手槍製造之可發射子彈具有殺
    傷力之改造手槍一支（槍枝管制編號：0000000000號）、仿
    FN廠半自動手槍製造之可發射子彈具有殺傷力之改造手槍一
    支（槍枝管制編號：0000000000號）及改造子彈一顆（直徑
    約8.7mm金屬彈頭之土造子彈）均為違禁物，不問屬犯人否
    ，併依刑法第三十八條第一項第一款之規定宣告沒收。另扣
    案未具有殺傷力之改造彈殼二顆及原具有殺傷力之改造子彈
    一顆，因內政部警政署刑事警察局於鑑驗過程中，已實際試
    射擊發，已非可供槍枝使用具有殺傷力之子彈，均不屬於違
    禁物，無由依刑法第三十八條第一項第一款規定諭知沒收，
    附此敘明。
據上論斷，依刑事訴訟法第二百九十九條第一項前段，槍砲彈藥
刀械管制條例第八條第四項、第十二條第四項，刑法第二條第一
項但書、第十一條前段、第五十五條、第四十二條第三項前段、
第三十八條第一項第一款，判決如主文。
中    華    民    國    95    年    7     月    18    日
                  刑事第十三庭  審判長  法  官  陳慧珊
                                        法  官  黃裕仁
                                        法  官  許月馨
上正本證明與原本無異。
如不服本判決，應於送達後十日內向本院提出上訴狀（須附繕本
），上訴於台灣高等法院台中分院。
                                        書記官  黃美雲
中    華    民    國    95    年    7     月    18    日
附錄論罪科刑法條
槍砲彈藥刀械管制條例第8條：
未經許可，製造、販賣或運輸鋼筆槍、瓦斯槍、麻醉槍、獵槍、
空氣槍或第4條第1項第1款所定其他可發射金屬或子彈具有殺傷
力之各式槍砲者，處無期徒刑或5年以上有期徒刑，併科新臺幣1
千萬元以下罰金。
未經許可，轉讓、出租或出借前項所列槍枝者，處5年以上有期
徒刑，併科新臺幣1千萬元以下罰金。
意圖供自己或他人犯罪之用，而犯前二項之罪者，處無期徒刑或
7年以上有期徒刑，併科新臺幣1千萬元以下罰金。
未經許可，持有、寄藏或意圖販賣而陳列第1項所列槍枝者，處3
年以上10年以下有期徒刑，併科新臺幣700萬元以下罰金。
第 1 項至第 3 項之未遂犯罰之。
槍砲彈藥刀械管制條例第12條：
未經許可，製造、販賣或運輸子彈者，處1年以上7年以下有期徒
刑，併科新台幣500萬元以下罰金。
未經許可，轉讓、出租或出借子彈者，處6月以上5年以下有期徒
刑，併科新台幣300萬元以下罰金。
意圖供自己或他人犯罪之用，而犯前二項之罪者，處3年以上10
年以下有期徒刑，併科新台幣700萬元以下罰金。
未經許可，持有、寄藏或意圖販賣而陳列子彈者，處5年以下有
期徒刑，併科新台幣300萬元以下罰金。
第 1 項至第 3 項之未遂犯罰之。


司法院資訊處製作；財團法人民間司法改革基金會備份。
